最高法院刑事判決　　　　　　　　　　　　　　九十一年度台上字第七四二八號
　　上　 訴　 人　台灣高等法院檢察署檢察官
　　上訴人即被告　甲○○
　　被　　　　告　乙○○
右上訴人等因被告業務過失致人於死案件，不服台灣高等法院中華民國八十九年十月
三十一日第二審判決（八十九年度上訴字第三二一六號，起訴案號：台灣桃園地方法
院檢察署八十八年度偵字第一八六八四號），提起上訴，本院判決如左：
    主  文
原判決關於甲○○部分撤銷，發回台灣高等法院。
其他上訴駁回。
    理  由
一發回部分（被告甲○○部分）：
本件原判決認定：被告乙○○係桃園縣龍潭鄉○○路一七七號「ＢＯＮ  ＢＯＮ  Ｐ
ＵＢ」負責人，與上訴人即被告甲○○二人以提供調製酒類為業，於民國（下同）八
十七年四月四日晚上十時許，甲○○在該店內，應注意以數種烈酒調製之「火山爆發
」酒精濃度甚高，不得任意提供予已飲酒之酒客再行飲用，並有提醒酒客注意自身身
體狀況及可能發生危險之義務，以免引發酒精中毒死亡之情事，且依當時之狀況，非
其所不能注意，竟於酒客黃冠諭已飲用「長島冰酒」等烈酒後，仍因黃冠諭要求挑戰
該店連飲三杯「火山爆發」後未酒醉者不需付帳之遊戲，甲○○乃為調製三杯「火山
爆發」予黃冠諭短時內連續飲用，使黃冠諭飲後血液酒精濃度高達百分之零點六一八
（Ｗ＼Ｖ），引發急性酒精中毒，抑制中樞神經，無法自行排除口中嘔吐物，致體內
嘔吐物阻塞呼吸道窒息死亡，嗣於八十七年四月八日，經檢察官指揮員警在該店扣得
「火山爆發」成分酒類共十二瓶、酒杯二個等情，因認上訴人甲○○有業務過失犯行
，因而撤銷第一審關於甲○○部分不當之科刑判決，改判論處甲○○業務過失致人於
死罪刑。固非無見。
惟按證據雖已調查而其內容尚未明瞭者，即與未經調查無異，如遽行判決，仍屬應於
審判期日調查之證據未予調查，其判決當然違背法令。查原判決認定黃冠諭之死因為
急性酒精中毒，導致劇烈嘔吐，食物阻塞呼吸道窒息死亡。惟依證人謝在治於警訊中
證稱：「……約喝到了五日零時三十分左右，死者黃冠諭因已喝醉，於是我與黃振宏
將死者扶到停於房外之車上休息，於是我與黃振宏又繼續進入店內喝酒，約喝到三時
左右，才將死者送到黃振宏……家中睡覺，我才開車回家休息……」（見相驗卷第六
頁背面），證人謝美惠證稱：「……大約是三點左右我小孩（指黃振宏）自外返家…
…因黃冠諭酒醉不醒，躺在車內，由我及小孩扶他入內睡覺，因在車上有吐過，身上
滿髒的，後由林智偉將黃冠諭揹上二樓臥室睡覺……」又稱「我沒有發現異狀，因先
前已酒醉，我想他是喝醉了」（見同上卷第五頁背面起），如屬不虛，足認死者係在
飲三杯「火山爆發」烈酒三小時以後，始因食物阻塞呼吸道窒息死亡，則黃冠諭之死
因，究係因酒醉後嘔吐無人照料所致，抑或係被告甲○○調製之烈酒狂飲後中毒所致
，又縱認被告甲○○有過失，則其過失與死亡間有無相當因果關係，再本件死者死亡
之時間為何，凡此均與被告甲○○應否負過失致人於死罪責攸關，實情究何？即有詳
加調查，明白審認之必要，原審未細心勾稽，遽行判決，即有依法應調查之證據未予
調查之違誤。上訴人甲○○上訴意旨，執以指摘原判決不當，非無理由，應認原判決
有撤銷發回更審之原因。
二駁回部分（被告乙○○部分）：
按刑事訴訟法第三百七十七條規定，上訴於第三審法院，非以判決違背法令為理由，
不得為之。是提起第三審上訴，應以原判決違背法令為理由，係屬法定要件。如果上
訴理由狀並未依據卷內訴訟資料，具體指摘原判決不適用何種法則或如何適用不當，
或所指摘原判決違法情事，顯與法律規定得為第三審上訴理由之違法情形，不相適合
時，均應認其上訴為違背法律上之程式，予以駁回。本件原判決綜核卷內證據資料，
認不能證明被告乙○○犯罪，因而維持第一審諭知被告無罪之判決，駁回檢察官在第
二審之上訴，已詳其調查證據之結果及其取捨證據認定之理由，並說明被告甲○○
為黃冠諭調三杯「火山爆發」之際，雖曾在場，但數度加以阻止，其於檢察官訊問時
供稱：「（死者喝酒當時你有在場？）有，當日我與甲○○外出返回店內，看到死者
與一些朋友在喝酒，桌上放著「長島冰茶」之調酒，孔女對我說他們要挑戰店內「火
山爆發」之遊戲，我回稱不要，因他們已經喝多，而且我還直接走去向他們說「火山
爆發」的調酒很烈，叫他們不要喝，他們說死者酒量很好沒有關係，過一下，孔女又
過來對我說他們仍要挑戰，我說不要，後來由孔女與他們交談，我沒有在旁，不久，
看到孔女就調製三杯「火山爆發」，接著我看到死者連續喝三杯，不久，看到死者默
默坐在吧檯那兒，我對他朋友說他已醉了，死者抬頭向我說他沒有醉，後來死者由朋
友架出去一段時間，那些朋友又返回喝酒」（見偵查卷第五十六頁），乙○○此項供
述之事實，亦經甲○○與證人謝在治證述明確，足見被告乙○○所言非虛；復查證人
黃振宏與謝在治於檢察官訊問時亦具結證稱：「（有聽到邱女對你們介紹火山爆發之
遊戲？）無，只有孔女介紹並且調酒」等語（見偵查卷第五十一頁背面）。顯見被告
乙○○就甲○○調三杯「火山爆發」之行為，雖有在場，但有數次阻止，更所謂的相
當因果關係，亦非其親自所為調酒，亦無參與可言，故對死者雖有道德上之責難，惟
基於「罪刑法定主義」之原則，自難匡責業務過失致死罪相繩，復查尚無其他積極證
據足以證明，有公訴人所指之犯行，原審為無罪判決之諭知，於法並無不合，於判決
理由內記述甚詳，經核原判決並無違背法令情形。檢察官上訴意旨，雖以被告甲○○
乃被告乙○○之受僱人，僱用人對於受僱人依法有監督職務執行之責，被告乙○○親
見甲○○調製三杯「火山爆發」烈酒交予黃冠諭飲用時，既未加以阻止，顯見其未盡
負責人監督之責，原審對此過失行為，恝而不論，顯違經驗法則及論理法則等語，惟
本件有關僱用人之監督責任，乃屬民事責任問題，原判決未予調查及說明，自屬於判
決無影響，上訴意旨執以爭辯，依刑事訴訟法第三百八十條之規定，即非適法之上訴
理由，本件關於此部分之上訴，難認已符合首揭法定程式，自應從程序上予以駁回。
據上論結，應依刑事訴訟法第三百九十五條前段、第三百九十七條、第四百零一條，
判決如主文。
中      華      民      國    九十一    年     十二     月    二十六    日
                              最高法院刑事第十一庭
                                  審判長法官  呂  潮  澤
                                        法官  白  文  漳
                                        法官  陳  世  雄
                                        法官  孫  增  同
                                        法官  林  開  任
      右正本證明與原本無異
                                              書  記  官
中      華      民      國    九十二    年      一      月      二      日
